臺灣高雄地方法院刑事判決　　　　　　　94年度訴字第1655號
公　訴　人　臺灣高雄地方法院檢察署檢察官
被　　　告　甲○○
上列被告因違反毒品危害防制條例案件，經檢察官提起公訴（93
年度毒偵字第6360號、94年度偵字第1427號），本院判決如下：
    主  文
甲○○連續施用第一級毒品，處有期徒刑捌月；又施用第二級毒
品，處有期徒刑貳月；又轉讓第一級毒品，處有期徒刑壹年貳月
，扣案含有第一級毒品海洛因成分之白粉（驗後淨重零點零參公
克）沒收銷燬之。應執行有期徒刑壹年壹拾壹月。扣案含有第一
級毒品海洛因成分之白粉（驗後淨重零點零參公克）沒收銷燬之
。
    事  實
一、甲○○前於92年間因施用毒品案件，經檢察官聲請本院以92
    年毒聲字第1327號裁定送觀察、勒戒後，認無繼續施用毒品
    傾向，於92年5 月8 日執行完畢釋放。詎甲○○仍未戒除毒
    癮，基於施用第一級毒品海洛因之概括犯意，自前揭觀察、
    勒戒執行完畢釋放後5 年內之93年4 月間某日起至93年10月
    21 日16 時許，以平均3 、4 天施用1 次之頻率，在高雄市
    小港區○○里○○路155 號住處內及高雄市○○區○○路網
    路咖啡店之廁所內，以將海洛因摻水放入針筒注射體內之方
    式施用第一級毒品海洛因多次；另基於施用第二級毒品甲基
    安非他命之犯意，在前揭觀察、勒戒執行完畢釋放後5 年內
    之93年10月18日某時，在高雄市○○區○○里○○路155 號
    住處內，以將甲基安非他命置放入玻璃球內點火燒烤以吸取
    煙霧方式施用第二級毒品甲基安非他命1 次。
二、甲○○另基於轉讓第一級毒品海洛因之犯意，於93年10月21
    日16時許，在高雄市○○區○○路133 號後方巷道，無償轉
    讓含有第一級毒品海洛因成分之白粉1 包（驗後淨重0.03公
    克，空包裝重0.24公克）予乙○○。
三、嗣於93年10月21日16時40分許，在高雄市○○區○○路133
    號後方巷道，因甲○○與乙○○形跡可疑，為警出示證件表
    明身分後盤查，於乙○○當時穿載之左鞋內查獲並扣得甲○
    ○轉讓予乙○○所有之含有第一級毒品海洛因成分之白粉1
    包（驗後淨重0.03公克，空包裝重0.24公克），並經甲○○
    同意採集其尿液送驗後始知上情。
四、案經高雄市政府警察局小港分局移請及臺灣高雄地方法院檢
    察署檢察官自動簽分偵查後起訴。
    理  由
一、訊據被告甲○○坦承有為如上揭事實一所示之施用毒品犯行
    ，惟矢口否認有為如上揭事實二所示之轉讓毒品犯行，辯稱
    ：伊不太認識乙○○，僅幫乙○○打電話予藥頭，由藥頭與
    乙○○接洽，伊並沒有轉讓毒品予乙○○等語。惟查：(一)施
    用毒品部分：(1)業據被告甲○○於本院審理時為有罪陳述，
    且被告於93年10月21日18時4 分許為警查獲後警詢時，所排
    放之尿液，經送驗結果確呈現嗎啡（為海洛因代謝物）及甲
    基安非他命陽性反應，此有高雄市立凱旋醫院93年11月5 日
    轉碼編號00000000號檢驗報告1 紙在卷（見93毒偵6360卷第
    35 頁）可 稽。(2)至於被告施用第二級毒品甲基安非他命之
    時地，起訴書固主張被告係「於93年10月21日下午6 時30分
    許為警查獲後採尿前回溯24小時內之某時許（不含警力拘束
    時間），在不詳地點」為施用第二級毒品甲基安非他命之犯
    行，然本件既經被告坦承係「在93年10月18日某時，在高雄
    市○○區○○里○○路155 號住處內，以將甲基安非他命置
    放入玻璃球內點火燒烤以吸取煙霧方式施用第二級毒品甲基
    安非他命1 次」，且被告所稱亦與行政院衛生署管制藥品管
    理局91年10月3 日管檢字第110436號函示「人體施用甲基安
    非他命於尿液中排出之最長時限，受施用劑量、施用方式、
    個人體質及其代謝情況等因素影響，因個案而異，一般可檢
    出之最長時間為服用甲基安非他命1 至5 天」等意見相符，
    被告自白又堪以採信，且衡以施用毒品係犯罪行為之不公然
    性質，被告應係在隱密處為施用，其施用第二級毒品甲基安
    非他命之時間、地點應以被告自白之時點為認定事實，惟此
    係就被告同一施用甲基安非他命犯行之查究時間地點，自不
    影響檢察官就被告本案犯行之同一性。(3)又被告前於92年間
    因施用毒品案件，經檢察官聲請本院以92年毒聲字第1327號
    裁定送觀察、勒戒後，認無繼續施用毒品傾向，於92年5 月
    8 日執行完畢釋放之事實，有臺灣高等法院被告全國前案紀
    錄表、臺灣高雄地方法院檢察署刑案資料查註紀錄表、臺灣
    高雄地方法院檢察署檢察官92年度毒偵字第861 號不起訴處
    分書各1 份在卷足參。(二)轉讓毒品部分：(1)被告甲○○初於
    警詢時稱係乙○○說有買到海洛因會分給伊施用，伊遂以公
    用電話撥打0000000000，聯絡綽號「阿茂」，購買新台幣（
    下同）1,000 元之第一級毒品海洛因，約定在高雄市○○區
    ○○路133 號面巷道交貨，「阿茂」將海洛因1 小包交給乙
    ○○，乙○○將1,000 元交給「阿茂」等語（見高雄市政府
    警察局小港分局93年10月21日警詢卷第1 頁背面），嗣於檢
    察官覆訊時翻異前詞供稱：毒品向「阿茂」購買，有將毒品
    無償供乙○○吸食，伊有分給乙○○毒品，但乙○○還沒施
    用等語（見93毒偵6360號卷第8 頁）；再於檢察官第二次偵
    訊時又翻異辯稱乙○○與「阿茂」自行交易，之前承認無償
    給乙○○吸食，係因移送至地檢署後，在拘留室乙○○叫伊
    這麼說等語（見93毒偵6360號卷第27頁）等語，準此，被告
    甲○○辯詞反覆，僅於檢察官第一次偵訊時坦承確有轉讓第
    一級毒品供乙○○施用之事實，之後並無法自圓其說何以坦
    承犯行，然同時被查獲之乙○○則自警詢時即供稱是被告於
    93 年10 月21日約16時許，在查獲處無償提供伊使用等語（
    見高雄市政府警察局小港分局93年10月21日警詢卷第3 頁，
    經被告於本院94年6 月23日準備程序同意作為證據，且該警
    詢筆錄作成時並無使用強暴脅迫利誘或其他不正方法，依刑
    事訴訟法第159 條之5 第1 項規定，認為適當得為證據），
    乙○○嗣於檢察官偵訊及本院審理時均到庭具結證述：扣案
    之海洛因1 小包確係被告無償提供，可能是被告朋友拿來給
    他，數量才一點點等語（見93毒偵6360號卷第22頁、本院94
    年8 月12日審判筆錄第4 至7 頁），衡以證人乙○○自被查
    獲迄今均為相同證述，且並未因此證述而在法律上獲有利處
    置，亦即證人乙○○並非因該證述而使自己減輕或免除刑責
    ，且被告對於乙○○之證述均無法反駁或指出有何不可信之
    處，是以被告第一次偵訊之自白與證人乙○○之證述較為可
    採。
    (2)又扣案白粉，經送驗結果，確含有海洛因成分，復有法務
    部調查局調科壹字第220018614 號鑑定通知書1 紙（見本院
    卷）可稽。(三)綜合以上，本件被告甲○○之施用第一、二級
    毒品及轉讓毒品之犯行事證明確，應予依法論科。
二、(一)查海洛因及甲基安非他命分別係毒品危害防制條例第2 條
    第2 項第1 款及第2 款所明定之第一、二級毒品，本件被告
    甲○○前因施用毒品，經觀察、勒戒執行完畢釋放後5 年內
    再犯本件犯行，核其所為係犯毒品危害防制條例第10條第1
    項之施用第1 級毒品罪及同條例第10條第2 項之施用第2 級
    毒品罪。被告持有第一、二級毒品之行為已為其施用之高度
    行為所吸收，不另論罪。被告多次施用第一級毒品海洛因之
    犯行，時間緊接，方法相同，觸犯構成要件相同之罪，顯係
    基於概括犯意為之，為連續犯，依刑法第56條之規定，以一
    罪論並加重其刑。(二)核被告甲○○無償提供含有第一級毒品
    海洛因之白粉予乙○○之行為，係犯毒品危害防制條例第8
    條第1 項之轉讓第一級毒品罪。(三)被告所犯上開施用第一級
    毒品罪、施用第二級毒品罪、轉讓第一級毒品罪間，犯意各
    別，罪名不同，應分論併罰之。(四)爰審酌被告前經觀察、勒
    戒，竟仍不知戒慎，不思正當戒除惡習，仍繼續施用毒品，
    且矢口否認轉讓第一級毒品，並無悔意，且其行為擴大毒品
    危害社會，惡性非輕，惟念及施用毒品行為係自我戕害及其
    犯後坦承犯行，轉讓之海洛因數量輕微等一切情狀，各酌情
    量處如主文所示之刑，並定其應執行之刑。(五)扣案含有第一
    級毒品海洛因成分之白粉（驗後淨重0.03公克），係被告轉
    讓之毒品，應依毒品危害防制條例第18條第1 項前段之規定
    ，沒收銷燬之。至於送驗耗費之海洛因部分，既已滅失不存
    在，自無宣告沒收銷燬之必要。(六)至於包裝該白粉之空包裝
    袋（重0.24公克），因毒品危害防制條例第19條第1 項規定
    「犯第8 條之罪者，其供犯罪所用或因犯罪所得之財物，均
    沒收之」，既有意省略「不問屬於犯人與否，沒收之」之要
    件，基於刑止一身之原則及參照刑法第38條第3 項前段規定
    之立法精神，應認「以屬於犯人者為限。」，始得宣告沒收
    ，即供犯罪所用或因犯罪所得之財物若非犯人所有，或已非
    犯人所有（例如犯人已將之轉讓他人，而受讓人未具共犯身
    分），及無予以宣告沒收之餘地（參照最高法院93年度台上
    字第3263號判決）。是被告甲○○既已轉讓該第一級毒品海
    洛因1 小包予乙○○，則該空包裝已非被告甲○○所有之物
    ，且既得單獨秤出空包裝袋之重量，亦不能稱該包裝袋與包
    裝之毒品不能析離而逕以毒品危害防制條例第18條第1 項前
    段規定諭知沒收銷燬，是該空包裝袋並不符合毒品危害防制
    條例第19條第1 項及刑法第38條第3 項之規定，爰不予宣告
    沒收，附此敘明。
據上論斷，應依刑事訴訟法第299 條第1 項前段，毒品危害防制
條例第8 條第1 項、第10條第1 項、第2 項、第18條第1 項前段
，刑法第11條、第56條、第51條第5 款、第53條，判決如主文。
本案經檢察官孫小玲到庭執行職務
中　　華　　民　　國　　94　　年　　8 　　月　　26　　日
                  刑事第十三庭  審判長法　官  何秀燕
                                      法  官  陳月雯
                                      法  官  楊智守
以上證明與原本無異。
如不服本判決，應於判決送達後10日內，向本院提出上訴狀。
中　　華　　民　　國　　94　　年　　8 　　月　　26　　日
                                      書記官  王美玲
附錄本案論罪科刑法條：
毒品危害防制條例第8條
轉讓第一級毒品者，處 1 年以上 7 年以下有期徒刑，得併科新臺幣 1 百萬
元以下罰金。
轉讓第二級毒品者，處 6 月以上 5 年以下有期徒刑，得併科新臺幣 70 萬
元以下罰金。
轉讓第三級毒品者，處 3 年以下有期徒刑，得併科新臺幣 30 萬元以下罰
金。
轉讓第四級毒品者，處 1 年以下有期徒刑，得併科新臺幣 10 萬元以下罰金
。
前四項之未遂犯罰之。
轉讓毒品達一定數量者，加重其刑至二分之一，其標準由行政院定之。
毒品危害防制條例第10條
施用第1級毒品者，處6月以上5年以下有期徒刑。
施用第2級毒品者，處3年以下有期徒刑。
